---
title: "Exercícios - Visualização de Dados (Capítulo 1)"
author: "Edneide Ramalho"
date: "`r format(Sys.time(), '%d %B, %Y')`"
output: 
    html_document:
      highlight: textmate
      logo: logo.png
      theme: cerulean
      number_sections: yes
      toc: yes
      toc_float:
        collapsed: yes
        smooth_scroll: no
---

```{r setup, include=FALSE}
knitr::opts_chunk$set(echo = TRUE, warning=FALSE, message=FALSE)
```

# Exercícios

## Run `ggplot(data = mpg)`. What do you see?

```{r}
library(tidyverse)
ggplot(data = mpg)
```

Vemos uma tela cinza, sem eixos e sem gráfico.

## How many rows are in `mtcars`? How many columns?

```{r}
dim(mtcars)
```

A base de dados `mtcars` tem 32 linhas e 11 colunas.

## What does the `drv` variable describe? Read the help for `?mpg` to find out

```{r, include=FALSE}
# ?mpg
```

-   `drv`: The type of drive train, where f = front-wheel drive, r = rear wheel drive, 4 = 4wd

-   Trem de força ou transmissão do carro (tração): dianteira, traseira e 4 x 4.

-   Pacote de tradução das bases de dados do R.

```{r}
# install.packages("remotes")
# remotes::install_github("cienciadedatos/dados")
```

```{r}
library(dados)
glimpse(milhas)
```

## Make a scatterplot of `hwy` versus `cyl`.

```{r}
mpg %>% 
  ggplot(aes(x = cyl, y = hwy)) +
  geom_point()
```

```{r}
class(mpg$cyl)
```

## What happens if you make a scatterplot of `class` versus `drv`? Why is the plot not useful?

```{r}
mpg %>% 
  ggplot(aes(x = drv, y = class)) +
  geom_point()
```

Porque temos duas variáveis categóricas. Gráficos de dispersão são mais úteis para verificar relações entre variáveis numéricas.
