---
title: "Capítulo 3 - Visualização de dados"
author: "Edneide Ramalho"
date: "`r format(Sys.time(), '%d %B, %Y')`"
output: 
    html_document:
      highlight: textmate
      logo: logo.png
      theme: flatly
      number_sections: yes
      toc: yes
      toc_float:
        collapsed: yes
        smooth_scroll: no
---

```{r setup, include=FALSE}
knitr::opts_chunk$set(echo = TRUE, warning=FALSE, message=FALSE)
```

# Pré-requisito

```{r pacotes, warning=FALSE, message=FALSE}
library(tidyverse)
```

# Base de dados

```{r base de dados}
glimpse(mpg)
```

# Gráficos

## Gráfico de dispersão

```{r grafico de dispersão}
mpg %>% 
  ggplot() +
  geom_point(aes(x = displ, y = hwy))
```

-   **Fazer exercícios 3.2.4** (<https://r4ds.had.co.nz/data-visualisation.html>)

### Adicionando cores

```{r grafico de dispersão colorido}
mpg %>% 
  ggplot() +
  geom_point(aes(x = displ, y = hwy, color = class))
```

```{r}
mpg %>% 
  ggplot() +
  geom_point(aes(x = displ, y = hwy), color = "blue")
```

### Alterando o tamanho

```{r}
mpg %>% 
  ggplot() + 
  geom_point(aes(x = displ, y = hwy, size = class))
```

### Alterando a transparência

```{r}
mpg %>% 
  ggplot() +
  geom_point(aes(x = displ, y = hwy, alpha = class))
```

### Alterando a forma dos pontos

```{r}
mpg %>% 
  ggplot() +
  geom_point(aes(x = displ, y = hwy, shape = class))
```

-   **Fazer os exercícios 3.3.1**

### Facets - Facetas

```{r}
mpg %>% 
  ggplot() +
  geom_point(aes(x = displ, y = hwy)) +
  facet_wrap(~ class, nrow = 2)
```

```{r}
mpg %>% 
  ggplot() +
  geom_point(aes(x = displ, y = hwy)) +
  facet_grid(drv ~ cyl)
```

```{r}
mpg %>% 
  ggplot() +
  geom_point(aes(x = displ, y = hwy)) +
  facet_grid(. ~ cyl)
```

-   **Fazer exercícios 3.5.1**

# Objetos geométricos

-   Gráfico de dispersão:

```{r}
graf_dispersao <- mpg %>% 
  ggplot() +
  geom_point(aes(x = displ, y = hwy))
```

-   Gráfico com linha tendência:

```{r}
graf_smooth <- mpg %>% 
  ggplot() +
  geom_smooth(aes(x = displ, y = hwy))
```

-   Juntando vários gráficos:

```{r}
library(patchwork)
graf_dispersao + graf_smooth
```

-   Diferentes tipos de linha:

```{r}
mpg %>% 
  ggplot() +
  geom_smooth(aes(x = displ, y = hwy, linetype = drv))
```

-   Adicionando cor e pontos:

```{r}
mpg %>% 
  ggplot() +
  geom_smooth(aes(x = displ, y = hwy, linetype = drv, color = drv)) +
  geom_point(aes(x = displ, y = hwy, color = drv))
```

-   Tirando o intervalo de confiança:

```{r}
mpg %>% 
  ggplot() +
  geom_smooth(aes(x = displ, y = hwy, linetype = drv, color = drv),
              se = FALSE) +
  geom_point(aes(x = displ, y = hwy, color = drv))
```

-   **Extensões do ggplot2**:

    -   <https://exts.ggplot2.tidyverse.org/gallery/>

-   **Cheatsheet**:

    -   <https://www.rstudio.com/resources/cheatsheets/>

-   3 gráficos diferentes:

```{r}
plot1 <- mpg %>% 
  ggplot() + 
  geom_smooth(aes(x = displ, y = hwy))

plot2 <- mpg %>% 
  ggplot() + 
  geom_smooth(aes(x = displ, y = hwy, group = drv))

plot3 <- mpg %>% 
  ggplot() + 
  geom_smooth(aes(x = displ, y = hwy, color = drv),
              show.legend = FALSE)

plot1 + plot2 + plot3
```

-   Dois mapeamentos:

```{r}
mpg %>% 
  ggplot(aes(x = displ, y = hwy)) +
  geom_point(aes(color = class)) +
  geom_smooth()
```

-   Dois mapeamentos diferentes:

```{r}
ggplot(mpg, aes(x = displ, y = hwy)) +
  geom_point(aes(color = class)) +
  geom_smooth(
    data = filter(mpg, class == "subcompact"),
    se = FALSE
  )
```

# Transformações Estatísticas

-   Gráfico de barras:

```{r}
ggplot(data = diamonds) +
  geom_bar(aes(x = cut))
```

```{r}
# Tabela
tabela <- table(diamonds$cut)

# Proporção
round(100 * prop.table(table(diamonds$cut)), 2)
```

```{r}
head(diamonds)
```

-   Usando `stat_count`

```{r}
ggplot(data = diamonds) +
  stat_count(aes(x = cut))
```

-   Usando `identity`:

```{r}
# criação de uma base de dados na "mão"
demo <- tribble(
~a, ~b,
"bar_1", 20,
"bar_2", 30,
"bar_3", 40
)
```

```{r}
class(demo)
```

```{r}
ggplot(data = demo) +
  geom_bar(aes(x = a, y = b),
           stat = "identity")
```

-   Gráfico de barras com proporções:

```{r}
ggplot(data = diamonds) +
  geom_bar(aes(x = cut, y = ..prop.., group = 1))
```

-   Chamar atenção para alguma transformação estatística:

```{r}
ggplot(data = diamonds) +
  stat_summary(
    mapping = aes(x = cut, y = depth),
    fun.ymin = min,
    fun.ymax = max,
    fun.y = median
)

```

```{r}
?stat_summary
```

# Position Adjustments (Ajustes de Posições)

-   Podemos usar `color` ou `fill` para gráficos de barras:

```{r}
ggplot(data = diamonds) +
  geom_bar(mapping = aes(x = cut, color = cut))

```

```{r}
ggplot(data = diamonds) +
  geom_bar(mapping = aes(x = cut, fill = cut))
```

-   Mapeando o `fill` com a variável `clarity`:

```{r}
ggplot(data = diamonds) +
  geom_bar(mapping = aes(x = cut, fill = clarity))
```

-   As barras ficam empilhadas. Se não quisermos que isso ocorra, podemos usar 3 opções:

    -   "identity"

    -   "dodge"

    -   "fill"

```{r}
ggplot(data = diamonds, mapping = aes(x = cut, fill = clarity)) +
  geom_bar(alpha = 1/4, position = "identity") +
  theme_bw()
```

```{r}
ggplot(data = diamonds, mapping = aes(x = cut, color = clarity)) +
  geom_bar(fill = NA, position = "identity") +
  theme_bw()
```

-   position = "fill", todas a barras ficam com a mesma altura, e o fill preenche de maneira percentual cada barra dependendo da variável `clarity`:

```{r}
ggplot(data = diamonds, mapping = aes(x = cut, fill = clarity)) +
  geom_bar(position = "fill") +
  theme_bw()
```

-   position = "dodge", as barras ficam lado a lado e melhora a comparação de valores individuais:

```{r}
ggplot(data = diamonds, mapping = aes(x = cut, fill = clarity)) +
  geom_bar(position = "dodge") +
  theme_bw()
```

-   Tabela de contingência:

```{r}
tab <- table(diamonds$cut, diamonds$clarity)
tab
```

-   Proporção:

```{r}
round(100 * prop.table(tab, 1), 2)
```

-   Gráfico de dispersão:

```{r}
ggplot(mpg, aes(x = displ, y = hwy)) +
  geom_point()
```

```{r}
dim(mpg)
```

-   position = "jitter"

```{r}
ggplot(mpg, aes(x = displ, y = hwy)) +
  geom_point(position = "jitter", alpha = 0.4)
```

-   Help: ?position_dodge, ?position_fill, ?position_identity, ?position_jitter, and ?position_stack.
