---
title: "Capítulo 3 - Visualização de dados"
author: "Edneide Ramalho"
date: "`r format(Sys.time(), '%d %B, %Y')`"
output: 
    html_document:
      highlight: textmate
      logo: logo.png
      theme: flatly
      number_sections: yes
      toc: yes
      toc_float:
        collapsed: yes
        smooth_scroll: no
---

```{r setup, include=FALSE}
knitr::opts_chunk$set(echo = TRUE, warning=FALSE, message=FALSE)
```

# Pré-requisito

```{r pacotes, warning=FALSE, message=FALSE}
library(tidyverse)
```

# Base de dados

```{r base de dados}
glimpse(mpg)
```

# Gráficos

## Gráfico de dispersão

```{r grafico de dispersão}
mpg %>% 
  ggplot() +
  geom_point(aes(x = displ, y = hwy))
```

-   **Fazer exercícios 3.2.4** (<https://r4ds.had.co.nz/data-visualisation.html>)

### Adicionando cores

```{r grafico de dispersão colorido}
mpg %>% 
  ggplot() +
  geom_point(aes(x = displ, y = hwy, color = class))
```

```{r}
mpg %>% 
  ggplot() +
  geom_point(aes(x = displ, y = hwy), color = "blue")
```

### Alterando o tamanho

```{r}
mpg %>% 
  ggplot() + 
  geom_point(aes(x = displ, y = hwy, size = class))
```

### Alterando a transparência

```{r}
mpg %>% 
  ggplot() +
  geom_point(aes(x = displ, y = hwy, alpha = class))
```

### Alterando a forma dos pontos

```{r}
mpg %>% 
  ggplot() +
  geom_point(aes(x = displ, y = hwy, shape = class))
```

-   **Fazer os exercícios 3.3.1**

### Facets - Facetas

```{r}
mpg %>% 
  ggplot() +
  geom_point(aes(x = displ, y = hwy)) +
  facet_wrap(~ class, nrow = 2)
```

```{r}
mpg %>% 
  ggplot() +
  geom_point(aes(x = displ, y = hwy)) +
  facet_grid(drv ~ cyl)
```

```{r}
mpg %>% 
  ggplot() +
  geom_point(aes(x = displ, y = hwy)) +
  facet_grid(. ~ cyl)
```

-   **Fazer exercícios 3.5.1**

# Objetos geométricos

-   Gráfico de dispersão:

```{r}
graf_dispersao <- mpg %>% 
  ggplot() +
  geom_point(aes(x = displ, y = hwy))
```

-   Gráfico com linha tendência:

```{r}
graf_smooth <- mpg %>% 
  ggplot() +
  geom_smooth(aes(x = displ, y = hwy))
```

-   Juntando vários gráficos:

```{r}
library(patchwork)
graf_dispersao + graf_smooth
```

-   Diferentes tipos de linha:

```{r}
mpg %>% 
  ggplot() +
  geom_smooth(aes(x = displ, y = hwy, linetype = drv))
```

-   Adicionando cor e pontos:

```{r}
mpg %>% 
  ggplot() +
  geom_smooth(aes(x = displ, y = hwy, linetype = drv, color = drv)) +
  geom_point(aes(x = displ, y = hwy, color = drv))
```

-   Tirando o intervalo de confiança:

```{r}
mpg %>% 
  ggplot() +
  geom_smooth(aes(x = displ, y = hwy, linetype = drv, color = drv),
              se = FALSE) +
  geom_point(aes(x = displ, y = hwy, color = drv))
```

-   **Extensões do ggplot2**:

    -   <https://exts.ggplot2.tidyverse.org/gallery/>

-   **Cheatsheet**:

    -   <https://www.rstudio.com/resources/cheatsheets/>

-   3 gráficos diferentes:

```{r}
plot1 <- mpg %>% 
  ggplot() + 
  geom_smooth(aes(x = displ, y = hwy))

plot2 <- mpg %>% 
  ggplot() + 
  geom_smooth(aes(x = displ, y = hwy, group = drv))

plot3 <- mpg %>% 
  ggplot() + 
  geom_smooth(aes(x = displ, y = hwy, color = drv),
              show.legend = FALSE)

plot1 + plot2 + plot3
```

-   Dois mapeamentos:

```{r}
mpg %>% 
  ggplot(aes(x = displ, y = hwy)) +
  geom_point(aes(color = class)) +
  geom_smooth()
```

-   Dois mapeamentos diferentes:

```{r}
ggplot(mpg, aes(x = displ, y = hwy)) +
  geom_point(aes(color = class)) +
  geom_smooth(
    data = filter(mpg, class == "subcompact"),
    se = FALSE
  )
```

# Transformações Estatísticas

-   Gráfico de barras:

```{r}
ggplot(data = diamonds) +
  geom_bar(aes(x = cut))
```

```{r}
# Tabela
tabela <- table(diamonds$cut)

# Proporção
round(100 * prop.table(table(diamonds$cut)), 2)
```

```{r}
head(diamonds)
```

```{r}
ggplot(data = table) +
  geom_bar(aes(x = cut))
```

```{r}
class(table)
```

```{r}
?geom_bar
```

-   Usando `stat_count`

```{r}
ggplot(data = diamonds) +
  stat_count(aes(x = cut))
```

-   Usando `identity`:

```{r}
# criação de uma base de dados na "mão"
demo <- tribble(
~a, ~b,
"bar_1", 20,
"bar_2", 30,
"bar_3", 40
)
```

```{r}
class(demo)
```

```{r}
ggplot(data = demo) +
  geom_bar(aes(x = a, y = b),
           stat = "identity")
```

-   Gráfico de barras com proporções:

```{r}
ggplot(data = diamonds) +
  geom_bar(aes(x = cut, y = ..prop.., group = 1))
```

-   Chamar atenção para alguma transformação estatística:

```{r}
ggplot(data = diamonds) +
  stat_summary(
    mapping = aes(x = cut, y = depth),
    fun.ymin = min,
    fun.ymax = max,
    fun.y = median
)

```

```{r}
?stat_summary
```

```{r}
# ggplot(data = diamonds) +
# stat_summary(
#   mapping = NULL,
#   data = NULL,
#   geom = "pointrange",
#   position = "identity",
#   ...,
#   fun.data = NULL,
#   fun = NULL,
#   fun.max = NULL,
#   fun.min = NULL,
#   fun.args = list(),
#   na.rm = FALSE,
#   orientation = NA,
#   show.legend = NA,
#   inherit.aes = TRUE,
#   fun.y,
#   fun.ymin,
#   fun.ymax
# )
```
